【裁判字號】    98,苗小,662
【裁判日期】    981229
【裁判案由】    返還買賣價金
【裁判全文】
臺灣苗栗地方法院民事小額判決         98年度苗小字第662號
原      告  甲○○
被      告  乙○○
上列當事人間請求返還買賣價金事件，本院於民國98年12月15日
言詞辯論終結，判決如下：
    主  文
原告之訴駁回。
訴訟費用新臺幣壹仟元由原告負擔。
    事實及理由
一、原告主張：原告於民國98年5 月5 日以新臺幣（下同）12萬
    元向被告購買295 台斤檀香木（下稱系爭檀香木），當場以
    即期支票付清價款，木材交付時沒有包裝，上面有灰塵，但
    還是可以檢查，原告發現2 棵有問題，有請被告拿刀子砍，
    後來刀子砍斷了，原告認為被告不捨得損壞刀子，就算了。
    嗣原告於98年5 月8 日發現其中一棵重28台斤之檀香木為雜
    木，隨即告知被告，被告卻表示貨既出門，概不負責。原告
    買受系爭檀香木後，只有兩造搬運過，沒有其他人摸過，系
    爭檀香木確為被告所售，為此請求被告返還原告相當於28台
    斤檀香木之價金11,389元。並聲明：被告應給付原告11,389
    元。
二、被告則辯以：被告於買賣當日向原告表示該批檀香木擺放許
    久，請原告親自驗貨、秤重，原告拿菜刀砍、聞，當場一一
    驗貨後剔除2 個木頭，其餘完全無問題，原告始予受領，並
    當場簽發面額12萬元支票給付貨款，被告並未在交易過程拿
    雜木混充，且原告所稱雜木無從確認係被告交付之木材，被
    告出售系爭檀香木既經原告當場逐一檢驗後受領，顯無以雜
    木混充之可能等語。並聲明：原告之訴駁回。
三、按當事人主張有利於己之事實者，就其事實有舉證之責任，
    民事訴訟法第277 條定有明文。次按買受人應按物之性質，
    依通常程序從速檢查其所受領之物；如發見有應由出賣人負
    擔保責任之瑕疵時，應即通知出賣人；買受人怠於為前項之
    通知者，除依通常之檢查不能發見之瑕疵外，視為承認其所
    受領之物。民法第356 條第1 、2 項亦有明文。本件原告起
    訴主張其向被告購買295 台斤檀香木，惟被告交付之檀香木
    中，混雜1 棵如支付命令狀照片所示重28台斤之雜木，故請
    求被告返還相當於28台斤檀香木之價金11,389元等情，為被
    告所否認，原告就此有利於己之事實，自應舉證證明之。查
    兩造買賣系爭檀香木並無特定形狀或註記，被告否認原告所
    提照片之木材係其出售予原告，此部分應由原告舉證證明，
    原告就此僅稱：事後向被告反應時，被告不理我，我聲請調
    解時，被告也不理我等語（見卷第20頁），然原告上開所述
    縱係屬實，仍無從證明照片所示之木材係被告所出售，原告
    既無法舉證證明照片中之木材確為被告所交付，原告此部分
    主張，自不足採。再者，原告自陳：被告交付之檀香木沒有
    包起來，可以檢查，但有灰塵，我有發現2 棵有問題等語（
    見卷第21頁）；被告亦稱：經原告檢查後剔除兩棵木材等語
    （見卷第22頁），足見被告交付之系爭檀香木並無包裝，且
    經原告逐一檢查、剔除有問題之木材後，原告始受領其餘木
    材，故縱如原告所述木材上有灰塵，原告仍可即時依通常方
    式檢查並發現有瑕疵之木材，是被告所辯系爭檀香木已經原
    告檢查，剔除有瑕疵木材後始予受領，可堪採信。而原告主
    張以雜木混充檀香木之瑕疵，係依通常之檢查即可發現，系
    爭檀香木經原告逐一檢查後，既未向被告表示尚有具瑕疵之
    木材，依上開規定，視為原告已承認其所受領之物，故原告
    以上揭情詞，請求被告返還11,389元之價金，於法無據。
四、復按民事訴訟法第436 條之14規定，小額事件調查證據所需
    時間、費用與當事人之請求顯不相當者，法院得不調查證據
    ，而審酌一切情況，認定事實，為公平之裁判。本件原告雖
    請求鑑定支付命令狀所附照片中木材之指紋，惟木材本不易
    留存指紋，且依原告所述該等木材上佈滿灰塵，更難採集指
    紋，又原告於受領系爭檀香木時，其依通常方式即可發現系
    爭檀香木有無瑕疵，業如前述，故本件核無送請鑑定指紋之
    必要。況原告請求之訴訟標的金額為11,389元，與送鑑定所
    需花費之時間、費用顯不相當，且有困難，故認以不送鑑定
    ，而逕依現有證據認定事實為當，附此敘明。
五、綜上，原告所稱雜木即無特定形狀或註記，無法證明係被告
    所交付，且系爭檀香木是否為雜木，於交付時以通常方式檢
    查即可發現，而系爭檀香木於交付時已經原告檢查，並剔除
    有瑕疵之木材後予以受領，原告當時既未通知被告尚有應剔
    除之雜木，應視為原告已承認其所受領之物，自不得於嗣後
    主張系爭檀香木有瑕疵，請求被告返還價金。從而，原告本
    於買賣之法律關係，請求被告返還11,389元之價金，為無理
    由，應予駁回。
六、本件事證已臻明確，兩造其餘攻擊或防禦方法，經核與本件
    判決結果無影響，爰不一一論述。
七、據上論結，原告之訴為無理由，依民事訴訟法第436 條之23
    、第436 條第2 項、第78條，判決如主文。
中    華    民    國    98    年    12    月    29    日
              苗栗簡易庭法  官  吳國聖
以上正本係照原本作成。
如不服本判決，應於判決送達後20日內，以判決違背法令為理由
，向本院提出上訴狀並表明上訴理由，及須按他造當事人之人數
附繕本。上訴理由應表明：
  一、原判決所違背之法令及其具體內容。
  二、依訴訟資料可認為原判決有違背法令之具體事實。
如未表明上訴理由者，應於上訴後20日內向本院提出上訴理由。
當事人如對本件訴訟內容有所疑義，得聲請閱卷。
                        書記官  葉俊宏
中    華    民    國    98    年    12    月    29    日

司法院資訊處製作；財團法人民間司法改革基金會備份。
